臺灣高雄地方法院民事裁定
108年度消債清字第96號
聲  請  人  楊智郁  
0000000000000000

0000000000000000

上列當事人因消費者債務清理事件聲請清算，本院裁定如下：
    主  文
聲請人楊智郁自民國一百零八年六月二十六日下午四時起開始清
算程序。
命司法事務官進行本件清算程序。
    理  由
一、本件聲請意旨略以：伊無力清償債務，曾依消費者債務清理
    條例向高雄市前鎮區調解委員會聲請調解但不成立，爰聲請
    准予清算等語。
二、按「債務人不能清償債務或有不能清償之虞者，得依本條例
    所定更生或清算程序，清理其債務。」消費者債務清理條例
    第3條定有明文。衡以消費者與金融機構間債之關係之發生
    ，係依契約自由原則及相互間之信賴為基礎，此為社會經濟
    活動得以維繫及發展之重要支柱，債務人經濟窘迫，固不應
    任其自生自滅，債權人一方之利益，仍不能因之摒棄不顧。
    是債務人於協商程序中，自應本於個人實際財產及收支狀況
    ，依最大誠信原則，商討解決方案。如終究不能成立協商，
    於聲請更生或清算時，法院審酌上開條文所謂「不能清償或
    有不能清償之虞」，自宜綜衡債務人全部收支、信用及財產
    狀況，評估是否因負擔債務，而不能維持最基本之生活條件
    ；所陳報之各項花費，是否確屬必要性之支出；如曾有協商
    方案，其條件是否已無法兼顧個人生活之基本需求等情，為
    其判斷之準據。
三、經查：
  ㈠聲請人所主張上開事實，業據其提出財產及收入狀況說明書
    （卷第5至7頁）、債權人清冊（卷第9頁）、調解不成立證
    明書（卷第14頁）、財政部高雄國稅局106年及107年度綜合
    所得稅各類所得資料清單及總歸戶財產查詢清單（卷第15至
    19頁）、商業保險投保資料查詢結果表（卷第17頁）、收入
    切結書（卷第20頁）、勞工保險被保險人投保資料表（卷第
    21至22頁）、戶籍謄本（卷第32頁）、財團法人金融聯合徵
    信中心前置協商專用債權人清冊（卷第36至37頁）、信用報
    告（卷第39頁）等在卷可參。
  ㈡次查，聲請人於106年及107年度申報所得均為0元，惟其自陳
    聲請清算前2年內有打零工之薪資所得共432,000元，名下有
    1997年出廠之PEUGEOT汽車1部，勞工保險投保單位為高雄市
    小貨車裝運業職業工會。又聲請人自陳以打零工為業，工作
    內容大部分為代班保全，工資一次約900元，每月收入約為1
    8,000元等情，此有上開綜合所得稅各類所得資料清單、財
    產歸屬清單、勞工保險被保險人投保資料表、收入切結書等
    在卷可參（卷第15至21頁）。則在查無聲請人有其他收入來
    源之情形下，佐以其106、107年度均無申報所得紀錄，且已
    出具收入切結書，本院即以其切結每月收入18,000元作為核
    算其現在償債能力之基礎。
  ㈢聲請人有債務人楊世全，債權額50萬元，而楊世全甫於108年
    5月27日經本院以108年度消債聲免字第30號裁定予以免責（
    債權人經綸資產管理公司提起抗告中），聲請人受償10,340
    元，附此敘明。
  ㈣關於聲請人個人日常必要支出部分，按債務人必要生活費用
    ，以最近一年衛生福利部或直轄市政府所公告當地區每人每
    月最低生活費一點二倍定之，本條例第64條之2第1項定有明
    文。本院參酌衛福部社會司所公告108年度高雄市最低生活
    費標準為13,099元，則聲請人每月生活所必需除有特殊情形
    並有證據證明者外，自宜以此數額之1.2倍即15,719元為度
    ，始得認係必要支出。又上開最低生活費用之標準，係照當
    地近1年平均每人消費支出60％，依其基準之家庭收支調查報
    告調查表格式示有關經常性支出之調查項目，其原即包括利
    息支出、食品、衣著、「房租」及水費、電費、醫療保健、
    交通、娛樂、教育等基本生活需求；因聲請人自陳居住於父
    親名下房屋（卷第53頁），堪認聲請人客觀上應無房屋費用
    支出，故於計算聲請人個人每月必要生活費時，即應自前開
    已包括聲請人居住費用在內，扣除相當於房租支出所佔比例
    24.36％，俾免重複計列費用，而符公平之旨，則依此計算之
    結果，聲請人每月之必要生活費在不含居住費用之情形下，
    即應為11,890元【計算式：15,719－（15,719×24.36%）＝11,
    890】。
  ㈤至扶養部分，聲請人主張扶養母親，每月扶養費4,000元。按
    直系血親相互間，互負扶養之義務，民法第1114條第1款定
    有明文。查聲請人母親劉○○為33年生，106年及107年度申報
    所得均為0元，名下無財產，無請領勞保一次給付，現每月
    領取國民年金3,717元等情，此有戶籍謄本、所得資料及財
    產查詢清單、存摺、勞動部勞工保險局函附卷可憑（卷第32
    頁、第49頁、第55至61頁）。本院認聲請人之母親就領取年
    金不足部分有受聲請人扶養之必要，扶養費用部分，依消費
    者債務清理條例第64條之2第1項及第2項規定，債務人必要
    生活費用，以最近一年衛生福利部或直轄市政府所公告當地
    區每人每月最低生活費一點二倍定之；受扶養者之必要生活
    費用，準用第1項規定計算基準數額，並依債務人依法應負
    擔扶養義務之比例認定之，而108年度高雄市每人每月生活
    所必需即為最低生活費標準13,099元之1.2倍即15,719元，
    又因聲請人未主張母親有房租或房貸支出之需求，故於計算
    聲請人母親每月生活所必需時，即應自前開已包括居住費用
    在內每月必要生活費中，扣除相當於房租支出所佔比例24.3
    6％，則聲請人之母親每月必要生活費應為11,890元【計算式
    ：15,719－（15,719×24.36％）＝11,890】，再扣除所領取之
    國民年金3,717元，與其餘2名扶養義務人（參卷第62頁家族
    系統表）共同分擔後，以每人2,724元【計算式：（11,890－
    3,717）÷3＝2,724】為度，聲請人主張逾上開核算數額部分
    ，難認可採。
四、綜上所述，以聲請人現每月收入18,000元為其償債能力基準
    ，扣除個人必要生活費11,890元及母親扶養費2,724元後，
    餘3,386元，而聲請人目前負債總額為2,388,676元，以聲請
    人每月所餘按月攤還結果，需約59年（計算式：2,388,676÷
    3,386÷12＝58.8）始能清償完畢，應認其已不能清償債務。
    此外，復查無聲請人有消費者債務清理條例第6條第3項、第
    8條或第82條第2項所定駁回清算聲請之事由存在，則聲請人
    聲請清算為有理由，應予准許，爰命司法事務官進行本件清
    算程序。
五、依消費者債務清理條例第83條第1項、第16條第1項，裁定如
    主文。
中　　華　　民　　國　　108 　年　　6 　　月　　26　　日
                  民事庭　法　官　沈建興
以上正本係照原本作成。
本裁定不得抗告。
中　　華　　民　　國　　108 　年　　6 　　月　　26　　日
                          書記官  胡美儀